---
title: "Changelog"
output: rmarkdown::html_vignette
vignette: >
  %\VignetteIndexEntry{Changelog}
  %\VignetteEngine{knitr::rmarkdown}
  %\VignetteEncoding{UTF-8}
---

```{r, include = FALSE}
knitr::opts_chunk$set(
  collapse = TRUE,
  comment = "#>"
)
```

```{r setup, echo=FALSE, eval=FALSE}
library(fonctionr)
```

## fonctionr 0.3.12

Date : 2025-03-17

-   La fonction `make_surface()` dispose de l'argument `linewidth_ci` pour régler l'épaisseur des IC.

## fonctionr 0.3.12

Date : 2025-02-16

-   La fonction graphique `theme_fonctionr()` dispose maintenant de l'argument `grid.lines`, pour spécifier les lignes de la grilles à afficher (`"x"`, `"y"` ou `"both"`).

## fonctionr 0.3.11

Date : 2025-02-11

-   Modification des fonctions qui calculent des totaux, pour afficher **en gras** le label ainsi que les indicateurs du total. Pour ce faire, le package `ggtext` est désormais utilisé ; il y a donc une dépendance en plus.
-   La fonction `distrib_group_discrete()` affiche désormais l'unité `%` sur l'axe des x par défaut, c'est-à-dire lorsque l'unité est définie comme un espace vide (`""`) et que l'argument `scale` vaut `100`.

## fonctionr 0.3.10

Date : 2024-12-17

-   Ajout de palettes spécifiques pour l'Observatoire de la Santé et du Social.

-   Export de la fonction `official_pal()`.

-   Ajout de la possibilité de désaturer, éclaircir ou foncer les palettes de couleur.

## fonctionr 0.3.9

Date : 2024-09-15

-   Ajout de l'argument `lang` qui permet l'affichage des indications sur les graphiques en trois langues : français, néérlandais, anglais.

-   Ajout d'exemples dans la documentation des fonctions.

## fonctionr 0.3.8

Date : 2024-09-04

-   Ajout du calcul de totaux pour `central_group()` et `prop_group()` avec les `group.fill` activés.

-   Ajout du calcul de totaux pour `distrib_group_d()` et `many_val_group()`.

-   Ajout d'un `theme` "IWEPS" pour les graphiques.

-   L'argument `show_lab` devient `show_labs` (avec un s) pour toutes les fonctions.

-   L'argument de couleur `fill` devient `pal` pour toutes les fonctions (par cohérence).

## fonctionr 0.3.7

Date : 2024-08-04

-   Modifications substancielles pour `central_group()` : ajout de la possibilité de faire des sous-groupes (argument `group.fill`) par groupe.

-   Ajout de la possibilité dans `central_group()` de ne pas calculer le total.

## fonctionr 0.3.6

Date : 2024-07-20

-   Ajout de la possibilité dans `prop_group()` de ne pas calculer le total.

-   Dans `make_surface()`, l'option `position = "bottom"` change également la position de la surface minimale affichée lorsque `compare = T` (suggestion de Robin).

-   Optimisation du code (très légère augmentation de la vitesse).

## fonctionr 0.3.5

Date : 2024-07-07

-   Modifications substancielles pour `prop_group()` : ajout de la possibilité de faire des sous-groupes (argument `group.fill`) par groupe.

-   La fonction `make_surface()` est terminée : documentation et checks.

-   Modification du code relatif aux palettes de couleurs pour compatibilité avec la nouvelle version de `PrettyCols` (changement de nom d'un argument).

-   Corrections mineures à divers endroits du code. Le check n'indique désormais plus d'erreur, warning ou note.

## fonctionr 0.3.4

Date : 2024-06-29

-   Ajout de l'export excel pour `distrib_continuous()` et `distrib_group_continuous()`. De légères modifications des outputs de ces deux fonctions ont été apportées pour rendre l'export propre.

-   Ajout de trois polices d'écriture dans `fonctionr` : `Helvetica Neue`, `League Gothic` et `Amatic`.

## fonctionr 0.3.3

Date : 2024-06-06

-   Amélioration de l'affichage des aires de densité dans `distrib_group_continuous()` lorsque la palette est d'une seule couleur (on ne voit plus les limites des quantiles).
-   Ajout des facets dans `make_surface()`.
-   Mise à la ligne automatique de caption tous les 100 caractères dans toutes les fonctions.

## fonctionr 0.3.2

Date : 2024-05-27

-   Correction d'un bug sur le reorder des valeurs dans `distrib_group_continuous()`.

## fonctionr 0.3.1

Date : 2024-05-25

-   Correction d'un bug dans la plupart des fonctions sur le reorder des valeurs par la médiane des résultats utilisé pour les facets (la fonction est désormais écrite avec des guillemets : `FUN = "median"`. Sans cela, il y avait dans certains cas particuliers une erreur).

## fonctionr 0.3.0

Date : 2024-04-26

-   La documentation a été complétée pour que le package puisse être utilisé par des personnes tierces. Le package commence à être diffusable.

-   Le bug avec la ligne du geom_line qui est coupée pour `distrib_group_continuous()` est réglé.

-   bug d'ordonnancement des facteurs réglé dans `esth_graph()`.

## fonctionr 0.2.13

Date : 2024-04-20

-   Création de `make_surface()` comme fonction indépendante utilisable sur n'importe quel tableau de résultats.

-   Ajout de la possibilité d'afficher le résultat d'un test statistique dans `esth_graph()`.

## fonctionr 0.2.12

Date : 2024-04-04

-   Création de `distrib_continuous()` et `distrib_group_continuous()`.

-   Modification du thème `theme_fonctionr()` pour qu'il soit plus adapté aux nouvelles fonctions.

## fonctionr 0.2.11

Date : 2024-03-17

-   Réécriture du code de toutes les fonctions (sauf `esth_graph()` et `pivot_longer_survey()`) : simplification + structuration.
-   Nouvelle logique des na.rm finalisée pour toutes les fonctions (différenciation de `na.rm.group` et `na.rm.facet`, introduction de `na.rm.var` pour `distrib_group_d()` et `distrib_d()`).
-   Ajout de checks pour vérifier si la couleur/palette est valide : couleur/palette par défaut si la couleur introduite est invalide.
-   Création d'une fonction interne de création de palettes, permettant de produire les palettes de différentes institutions (pour l'instant Vivalis et Perspective, pour tester).

## fonctionr 0.2.10

Date : 2024-03-15

-   Ajout des argument `na.rm.facet` dans `prop_group()` et `central_group()`.
-   Possibilité de mettre une couleur unie pour `many_val()`.
-   Création de l'argument `na.vars` pour `many_val()` et `many_val_group()`.

## fonctionr 0.2.9

Date : 2024-03-05

-   Ajout des palettes dans `many_val()`.

## fonctionr 0.2.8

Date : 2024-03-03

-   Modification des checks pour voir si les variables indispensables existent bien dans `data` : simplification du code et message plus clair et utile pour l'utilisateur.

## fonctionr 0.2.7

Date : 2024-03-01

-   Ajout de `many_val()` comme fonction plus générale qui englobe `many_prop()`. Il y a désormais la possibilité de calculer des moyennes et des médianes avec les alias `many_mean()` et `many_median()`.
-   Plus de parcimonie pour l'import des packages extérieurs dans le namespace.
-   Changement de nom des arguments : `na.var` devient `na.prop` et `facet.var` devient `facet`.
-   Début de simplification du code dans un but de facilité pour la maintenance et les modifs futures.

## fonctionr 0.2.6

Date : 2024-02-22

-   Ajout d'un check de l'expression dans `prop_group()`, évitant de produire des résultats incohérents.

## fonctionr 0.2.5

Date : 2024-02-19

-   Implémentation du `trycatch()` sur le test statistique dans `prop_group()` : le test statistique est désormais bypassé si les conditions ne sont pas remplies et ne stoppe donc plus `prop_group()` en cas d'erreur.

## fonctionr 0.2.4

Date : 2024-02-17

-   Implémentation de checks pour vérifier que les variables de `many_prop_group()` soient bien binaires, et pour éviter les variables à une modalité pour `quali_var` dans `distrib_group_discrete()`.
-   Correction d'un bug dans `esth_graph()`.

## fonctionr 0.2.3

Date : 2024-02-17

-   Implémentation de l'export excel pour `many_prop()` et `many_val_group()`.

## fonctionr 0.2.2

Date : 2024-02-14

-   Implémentation du test statistique pour `distrib_discrete()`.

-   Correction d'un bug découvert à cette occasion, qui empêchait de faire fonctionner `distrib_discrete()` avec `na.rm.group = FALSE`.

## fonctionr 0.2.1

Date : 2024-02-14

-   Amélioration des fonctions internes de vérification de la validité des arguments. Celles-ci renvoient désormais un message plus clair pour l'utilisateur.

## fonctionr 0.2.0

-   `prop_group()` : ajout de la possibilité de calculer des proportions en comptant les `NA` au dénominateur avec l'argument `na.var = "include"`. Dans ce cas, l'expression `prop_exp` peut contenir la fonction `is.na()` pour calculer la proportion de valeurs manquantes.

-   `many_val_group()` : changement de l'ordre des labels pour que l'ordre des couleurs corresponde à l'ordre sur le graphique.

-   Ajout d'exemples dans la documentation à partir des données SILC inclues dans le package laeken.

-   Correction de bugs mineurs.

::: {style="border:1px; background-color:#f8f5e4; padding: 5px 10px 10px 10px; margin-bottom: 10px"}
## To do list

### Prioritaire (nécessités ou bugs)

#### En général

-   L'utilisation de `ggtext` a été implémentée de manière un peu bricolée (comme un code en "surcouche"). Ça fonctionne, mais le code est largement simplifiable (mieux pour la lisibilité). Si on l'implémente de manière durable, à revoir.

-   BUG : si une variable de design == le nom d'un objet externe, ça fonctionne =\> APPROFONDIR ET REGLER CA ?

-   Rendre l'usage non interactif (= la programmation via d'autres fonctions) possible =\> gros travail, usage de `rlang` à la place de `substitute()`.

-   Les couleurs des palettes sont attachées au groupe (`many_val_group()`) ou à l'indicateur (`many_val()`), mais pas à la position. De ce fait, lorsque `reorder = T`, l'ordre des couleurs de la palette n'est pas respecté **=\> changer le comportement ?**

-   Bug à l'import de `fonctionr` du fait de collision entre `MetBrewer`, `MoMAColors`, `PrettyCols` et les fonctions de base ? Je ne comprends pas le message.

-   Documenter tous les arguments des différentes fonctions + vérifier que les explications sont bien correctes (quelques erreurs, par ex. à cause de copier-coller ou de l'ajout de nouveaux argument avec la nouvelle logique des na.rm). Voir ici pour savoir les différentes options possibles dans la doc : [https://r-pkgs.org/man.html](#0){.uri}.

-   Vérifier que les scripts sont bien commentés pour qu'on se rappelle ce qu'on a fait (il manque des notes et quelques explications d'opérations dont je ne me rappelle plus le but).

-   Passer le code de chaque fonction en revue pour cleaner / harmoniser / simplifier.\
    *=\> En cours : il faut encore checker le code du graphique ggplot.\
    =\> L'ajout de `ggtext` pour mettre le total en gras a compliqué le code*

-   Ajouter des exemples pour chaque fonction (pour le site) : manque `pivot_longer_survey()`, `esth_graph()`.

-   Vérifier les messages à l'utilisateur : voir quoi garder, corriger, traduire, indiquer les accents (é, è...), ajouter des guillemets pour les arguments dans les checks, mieux écrire les résultats des tests stat (on ne sait pas quelle est l'hypothèse nulle).\
    *=\> Traduire ces messages selon la langue ? Ou tout en anglais ?*

-   Mettre des conditions pour réaliser les tests (n min, distribution, variances égales...).

-   Changer la fonction `scales::pvalue`, qui n'est plus valide (`superseded`) =\> Faire une fonction maison en interne ?

-   Ajouter des checks pour les inputs :

    -   Pas mettre les mêmes colonnes dans les différents arguments ? (`group`, `var_distrib`, `facet_var`, etc.).

-   Les cluster / strates / weights n'apparaissent pas dans le message de la console avec les replicates =\> pourquoi ?

#### **distrib_c**

-   Ajouter le test stat univarié avec comme H0 mu dans la population. Apparemment la fonction n'est pas pré-programmée dans `survey`, il faut la faire soi-même.
-   Ajouter la possibilité de facets.

#### **distrib_group_c**

-   Le groupe `NA` est transfomé en level du facteur de groupe. De ce fait, il n'apparaît pas toujours en dernier, notamment lorsque `reorder = T`. Régler ça (pas cohérent avec les autres fonctions).

-   Faire en sorte que le nom du groupe soit toujours le même dans les sorties de la liste (pour le moment, parfois "group", parfois le nom de la variable) =\> implique de changer l'argument `by =` des `left_join()` dans le script, et donc le nommage des colonnes.

-   Ajouter la possibilité de facets.

-   La colonne `central` dans l'objet `dens` produit n'a pas de valeur `y_ridges`.

-   Un peu cleaner le script : il y a des étapes inutiles qui pourraient être simplifiées, notamment dans la création des valeurs centrales.

-   Ajouter la possibilité d'un total.

#### central_group

-   Bypasser l'erreur du test stat avec `tryCatch()`.

#### distrib_group_d

-   Implémenter un test stat lorsqu'il y a des facets =\> via modélisation loglinéaire, mais j'ai un peu de mal à comprendre les erreurs de `survey` (erreurs fréquentes).
-   Redondance du code avec total pour le `geom_text()` ?

#### many_val_group

-   Améliorer l'alignement des effectifs avec `show_n = T` lorsque `position == "stack"`
-   Redondance du code avec total pour le `geom_text()` ?
-   **Fusionner `many_val_group()` et `many_val()` !\
    =\> + Ajouter la possibilité de group.fill pour les deux**

#### make_surface

-   Ajouter la détection automatique des IC (possible si les colonnes sont du même nom que la valeur, mais terminant par `_low` et `_upp`).

-   Ajouter les checks (penser le cas spécifique de `pvalue`).

-   Lorsque facet, mieux penser l'alignement entre mêmes modalités ?

-   Ajouter les arguments `dec` et éventuellement `scales`.

#### **esth_graph**

-   Changer le nom.

-   Ajouter le check pour l'argument `pvalue`.

-   Régler le pb si multiples `NA` + voir si un pb se pose avec multiples totaux.\
    =\> BUG : la condition stoppe si multiples `NAs` avec facettes même si 1 seul `NA` par facette (condition trop stricte =\> ça doit passer)

### Améliorations

#### En général

-   Faire une fonction commune pour la création de palettes + checks =\> redondance inutile entre les fonctions.
-   Réécrire le code du test pour avoir la formule originale =\> possible avec `eval()`, voir code de `central_group()`.
-   Voir si on peut créer une fonction commune à toutes les fonctions du package pour créer le ggplot =\> ce serait une large simplification. Pour l'instant, il y a déjà un thème commun `theme_fonctionr`.
-   Créer une fonction de check des inputs indispensables (car redondance entre les 4 fonctions)\
    *=\> Pour l'instant c'est fait "en dur" : difficultés de créer une fonction du fait de l'usage du tidyverse : il faut sans doute utiliser les fonctions de `rlang`.*
-   L'import des packages peut être optimisé : il n'est pas utile d'importer des packages extérieurs [entiers]{.underline} dans le NAMESPACE, cela augmente le risque de collisions de noms de fonctions =\> un bon résumé ici : [https://mdneuzerling.com/post/what-ive-learnt-about-making-an-r-package/](#0){.uri} et pour plus de détails : [https://r-pkgs.org/dependencies-in-practice.html](#0){.uri}.\
    ***=\> A faire : importer seulement les fonctions utiles (mutate, select, etc.).***

#### distrib_group_d

-   Ajouter les n par "cellule" ?

-   Ajouter les effectifs totaux par groupe ? (dans le nom du groupe ?)

-   Réordonner les levels sur la variable `group` ? Mais selon quelle valeur (vu qu'il y en a plusieurs) ? Celle du premier level de la variable `var_distrib` ?

-   Possibilité d'indiquer un vecteur avec une palette de couleur ?

### Notes

#### Filtrage

Il semble qu'il faille filtrer après la déclaration du design. Si on ne le fait pas, on considère le design sur l'objet filtré (avec moins de PSU / strates qu'il y en a en réalité), ce qui sous-estime potentiellement la distribution d'échantillonnage. Voir :

<https://stats.stackexchange.com/questions/411026/why-it-is-important-to-make-survey-design-object-svydesign-function-in-r-with-i>

<https://notstatschat.rbind.io/2021/07/22/subsets-and-subpopulations-in-survey-inference/>

*=\> De ce fait, j'ai inclus une option de filtre (filter_exp) dans les fonctions (qui filtre après la déclaration du design), qui évite de filtrer l'objet avant en dégradant le design. =\> Vérifier que c'est bien OK ! [A FAIRE : expliquer dans la doc !]{.underline}*

### Fonctions à créer

#### Bivarié ou 3 variables+

-   Superposition de 2 statistiques (bar + lines) avec échelles différentes.

-   Tableau croisé avec résidus ou couleur par proportion (proportions par c, l, ou total)
:::
