---
title: "Changelog"
output: rmarkdown::html_vignette
vignette: >
  %\VignetteIndexEntry{Changelog}
  %\VignetteEngine{knitr::rmarkdown}
  %\VignetteEncoding{UTF-8}
---

```{r, include = FALSE}
knitr::opts_chunk$set(
  collapse = TRUE,
  comment = "#>"
)
```

```{r setup, echo=FALSE, eval=FALSE}
library(fonctionr)
```

## fonctionr 0.2.6

Date : 2024-02-22

-   Ajout d'un check de l'expression dans `prop_group()`, évitant de produire des résultats incohérents.

## fonctionr 0.2.5

Date : 2024-02-19

-   Implémentation du `trycatch()` sur le test statistique dans `prop_group()` : le test statistique est désormais bypassé si les conditions ne sont pas remplies et ne stoppe donc plus `prop_group()` en cas d'erreur.

## fonctionr 0.2.4

Date : 2024-02-17

-   Implémentation de checks pour vérifier que les variables de `many_prop_group()` soient bien binaires, et pour éviter les variables à une modalité pour `quali_var` dans `distrib_group_discrete()`.
-   Correction d'un bug dans `esth_graph()`.

## fonctionr 0.2.3

Date : 2024-02-17

-   Implémentation de l'export excel pour `many_prop()` et `many_val_group()`.

## fonctionr 0.2.2

Date : 2024-02-14

-   Implémentation du test statistique pour `distrib_discrete()`.

-   Correction d'un bug découvert à cette occasion, qui empêchait de faire fonctionner `distrib_discrete()` avec `na.rm.group = FALSE`.

## fonctionr 0.2.1

Date : 2024-02-14

-   Amélioration des fonctions internes de vérification de la validité des arguments. Celles-ci renvoient désormais un message plus clair pour l'utilisateur.

## fonctionr 0.2.0

-   `prop_group()` : ajout de la possibilité de calculer des proportions en comptant les `NA` au dénominateur avec l'argument `na.var = "include"`. Dans ce cas, l'expression `prop_exp` peut contenir la fonction `is.na()` pour calculer la proportion de valeurs manquantes.

-   `many_val_group()` : changement de l'ordre des labels pour que l'ordre des couleurs corresponde à l'ordre sur le graphique.

-   Ajout d'exemples dans la documentation à partir des données SILC inclues dans le package laeken.

-   Correction de bugs mineurs.

::: {style="border:1px; background-color:#f8f5e4; padding: 5px 10px 10px 10px; margin-bottom: 10px"}
## To do list

### Prioritaire (nécessités ou bugs)

#### En général

-   Bug à l'import de `fonctionr` du fait de collision entre `MetBrewer`, `MoMAColors`, `PrettyCols` et les fonctions de base ? Je ne comprends pas ce bug.

-   Revoir la logique des `na.rm` =\> voir feuille Excel.

-   Documenter tous les arguments des différentes fonctions + vérifier que les explications sont bien correctes (quelques erreurs repérées, par ex. à cause de copier-coller, et il manque les descriptions générales des fonctions `many_prop()` et `many_val_group()`). Il y a également des champs manquants (voir warnings de `roxygenise()`). Voir ici pour savoir les différentes options possibles dans la doc : <https://r-pkgs.org/man.html>.

-   Vérifier que les scripts sont bien commentés pour qu'on se rappelle ce qu'on a fait (il manque des notes).

-   Passer le code de chaque fonction en revue à l'occasion de la vérification des commentaires et de la réécriture avec `::` pour le choix des fonctions externes (au lieu de les importer) =\> de gros bugs encore découverts ! (copier-coller de fonctions avec de mauvais noms d'arguments, erreurs qui font bugger le na.rm.group...)

-   Ajouter des exemples pour chaque fonction (pour le site) : manque `pivot_longer_survey()`, `esth_graph()`.

-   Bug avec le fichier YML pour `pkgdown`.

-   Fichiers \*.R pas compatibles ASCII =\> tout écrire en anglais.

-   Vérifier les messages à l'utilisateur : voir quoi garder, corriger, traduire, ajouter des guillemets pour les arguments dans les checks, mieux écrire les résultats des tests stat (on ne sait pas quelle est l'hypothèse nulle).

-   Pour les fonctions qui calculent des proportions : ajouter la possibilité que la proportion soit calculée sur l'ensemble des individus (les `NA` étant comptabilisés dans le dénominateur) =\> Voir fichier excel avec ordre des arguments.\
    *=\> Fait pour `prop_group()`.*

-   Mettre des conditions pour réaliser les tests (n min, distribution, variances égales...).

-   Changer la fonction `scales::pvalue`, qui n'est plus valide (superseded) =\> Faire une fonction maison en interne.

-   Ajouter des checks pour les inputs :

    1.  Pas mettre les mêmes colonnes dans les différents arguments ? (`group`, `var_distrib`, `facet_var`, etc.).

-   Les cluster / strates / weights n'apparaissent pas dans le message de la console avec les replicates =\> pourquoi ?

-   Ajouter `n_weight_upp` et `n_weight_low` + harmoniser les noms des colonnes entre fonctions (`n` vs `n_tot`, `n_weighted` vs `n_tot_weighted`...).\
    *=\> François : je propose l'ordre suivant : les variables de ventilation, l'indicateur, l'indicateur_low, l'indicateur_up, n_sample, n_true_weighted, n_true_weighted_low, n_true_weighted_upp, n_tot_weighted, n_tot_weighted_low, n_tot_weighted_upp.*<!--# Joël : OK donc c'est fait ? -->

#### central_group

-   Bypasser l'erreur du test stat avec `tryCatch()`.

#### prop_group

-   Bypasser l'erreur du test stat avec `tryCatch()`.\
    **=\> Possible de créer l'erreur lorsque prop = 100% dans chaque groupe !**

#### distrib_group_d

-   Implémenter un test stat lorsqu'il y a des facets =\> via modélisation loglinéaire, mais j'ai un peu de mal à comprendre les erreurs de `survey` (erreurs fréquentes).

#### many_prop

-   Ajouter la possibilité de calculer moyennes et médianes.

#### many_val_group

-   Améliorer l'alignement des effectifs avec `show_n = T` lorsque `position == "stack"`

**esth_graph**

-   Changer le nom.

-   Régler le pb si multiples `NA` + voir si un pb se pose avec multiples totaux.

### Améliorations

#### En général

-   Pour les checks : mieux préciser les variables incriminées ? Ce n'est pas le cas pour les checks des variables nécessaires ou des variables du design, par ex. Elles ne sont pas nombreuses, mais c'est plus sympa pour l'utilisateur.
-   Optimiser le code dupliqué des pipelines avec `summarise()` pour `central_group()` ou `many_val_group()` : ce sont des quasi copies selon que c'est une médiane / moyenne / etc. =\> pénible à maintenir, trouver une simplification.
-   Réécrire le code du test pour avoir la formule originale =\> possible avec `eval()`, voir code de `central_group()`.
-   Voir si on peut créer une fonction commune à toutes les fonctions du package pour créer le ggplot =\> ce serait une large simplification. Pour l'instant, il y a déjà un thème commun `theme_fonctionr`.
-   Créer une fonction de check des inputs indispensables (car redondance entre les 4 fonctions)\
    *=\> Pour l'instant c'est fait "en dur" : difficultés de créer une fonction du fait de l'usage du tidyverse : il faut sans doute utiliser les fonctions de `rlang`.*
-   L'import des packages peut être optimisé : il n'est pas utile d'importer des packages extérieurs [entiers]{.underline} dans le NAMESPACE, cela augmente le risque de collisions de noms de fonctions =\> un bon résumé ici : [https://mdneuzerling.com/post/what-ive-learnt-about-making-an-r-package/](#0){.uri} et pour plus de détails : [https://r-pkgs.org/dependencies-in-practice.html](#0){.uri}.\
    *=\> A faire : importer seulement les fonctions utiles (mutate, select, etc.).*

#### central_group

-   Pouvoir réordonner avec les facet =\> solution avec `tidytext` <https://juliasilge.com/blog/reorder-within/>

#### prop_group

-   Pouvoir réordonner avec les facet =\> solution avec `tidytext` <https://juliasilge.com/blog/reorder-within/>

#### distrib_group_d

-   Ajouter les n par "cellule" ?

-   Ajouter les effectifs totaux par groupe ? (dans le nom du groupe ?)

-   Ajouter un total ? Il faudrait une autre couleur, sinon pas clair =\> comment faire vu qu'il y a la palette de couleur des modalités ?\
    *=\> Tentative en cours d'utiliser des hachures.*

-   Réordonner les levels sur la variable `group` ? Mais selon quelle valeur (vu qu'il y en a plusieurs) ? Celle du premier level de la variable `var_distrib` ?

-   Possibilité d'indiquer un vecteur avec une palette de couleur pour coller avec le code couleur de notre institution ?

## Notes

### Filtrage

Il semble qu'il faille filtrer après la déclaration du design. Si on ne le fait pas, on considère le design sur l'objet filtré (avec moins de PSU / strates qu'il y en a en réalité), ce qui sous-estime potentiellement la distribution d'échantillonnage. Voir :

<https://stats.stackexchange.com/questions/411026/why-it-is-important-to-make-survey-design-object-svydesign-function-in-r-with-i>

<https://notstatschat.rbind.io/2021/07/22/subsets-and-subpopulations-in-survey-inference/>

*=\> De ce fait, j'ai inclus une option de filtre (filter_exp) dans les fonctions (qui filtre après la déclaration du design), qui évite de filtrer l'objet avant en dégradant le design. =\> Vérifier que c'est bien OK ! [A FAIRE : expliquer dans la doc !]{.underline}*

### Fonctions à créer

#### Univarié

-   Densité pour le général (pour variable continue)

#### Bivarié ou 3 variables+

-   Superposition de 2 statistiques (bar + lines) avec échelles différentes.

-   Tableau croisé avec résidus ou couleur par proportion (proportions par c, l, ou total)

-   Densité par groupe (pour variable continue)
:::
