---
title: "Fonctions esthétiques"
---

```{r, include = FALSE}
knitr::opts_chunk$set(
  collapse = TRUE,
  comment = "#>",
  message = FALSE,
  warning = FALSE,
  out.width = "100%"
)
```

`fonctionr` dispose de quelques fonctions purement graphiques. Leur objectif est soit d'uniformiser les graphiques pour une publication, soit de produire des graphiques originaux à partir de résultats déjà calculés. Ces fonctions ne sont pas très élaborées mais peuvent s'avérer utiles. Nous les décrivons sur cette page.

```{r}
library(fonctionr)
library(patchwork)
library(ggplot2)
library(dplyr)
library(srvyr)
```

## `theme_fonctionr()` & `load_and_active_fonts()`

`theme_fonctionr()` est une fonction qui permet d'appliquer le thème de `fonctionr` à un objet `ggplot2`. Cette fonction a un intérêt si l'on veut uniformiser l'esthétique de tous les graphiques - ceux qui sont produits avec `fonctionr` et ceux qui ne le sont pas - pour une publication. Elle nécessite d'indiquer la police à utiliser dans l'argument `font`. La fonction `load_and_active_fonts()` est ainsi complémentaire, puisqu'elle permet de charger facilement des polices de caractères et de les rendre disponibles pour `ggplot2`. Actuellement trois polices sont directement incluses dans `fonctionr` : `"Roboto"`, `"Montserrat"` et `"Gotham Narrow"`.

```{r}
# Loading of data
data(eusilc, package = "laeken")

tab1 <- eusilc |>
  as_survey_design(ids = db030, strata = db040, weights = rb050) |>
  group_by(pb220a) |>
  summarise(
    prop = survey_mean(eqIncome > 10000, proportion = T, vartype = "ci", na.rm = T)
  )

ggtab1 <- tab1 |>
  ggplot(aes(x = pb220a, y = prop)) +
  geom_col() +
  labs(title = "I'm a graphic") +
  coord_flip()

fonctionr::load_and_active_fonts()

ggtab2 <- ggtab1 +
  theme_fonctionr(font = "Montserrat")

ggtab1 | ggtab2
```

## `esth_graph()`

`esth_graph()` est une fonction qui permet de construire facilement une graphique similaire à ceux produit par les autres fonction mais directement à partir d'une tableau de résultats calculé antérieurement. Cette fonction a un intérêt si l'on veut appliquer l'esthétique graphique de `fonctionr` mais à des indicateurs qui ne sont pas calculés par une fonction de `fonctionr`. `esth_graph()` permet aisément d'intégrer plusieurs éléments que l'on retrouve dans d'autres graphiques produits par `fonctionr` : valeurs de l'indicateur, bornes d'intervalle de confiance, nombres d'individus dans l'échantillon. La logique d'`esth_graph()` est différente de celle de `theme_fonctionr()` : la première fonction produit un graphique à partir d'une table, alors que la seconde applique un thème à un graphique existant.

En comparaison des autres fonctions, `esth_graph()` n'a pas d'argument `data`, mais un argument `tab` qui doit correspondre à la table avec les indicateurs (il s'appelle `tab` car il est similaire à l'objet `tab` produit par la plupart des fonctions de `fonctionr`). Les arguments `var` et `value` sont obligatoires et ils indiquent respectivement les colonnes dans `tab` avec nom de l'indicateur et sa valeur. `reorder` et `show_value`. `error_low`, `error_upp` et `n_var` permettent d'indiquer les colonnes dans `tab` où se trouvent les bornes inférieures et supérieures des barres d'erreurs et le nombre de personnes dans l'échantillon. Par défaut, ces arguments ont une valeur `NULL`, ce qui conduit à ne pas montrer ces éléments dans le graphique. `name_total` permet d'indiquer le nom du total dans `tab` de manière à ce que cette valeur soit mise en évidence (couleur et position) dans le graphique.

```{r}
tab2 <- eusilc |>
  as_survey_design(ids = db030, strata = db040, weights = rb050) |>
  group_by(db040) |>
  cascade(
    mean = survey_mean(eqIncome, vartype = "ci"),
    n = unweighted(n()),
    .fill = "Total"
  )

esth_graph(tab2,
  value = mean,
  var = db040,
  error_low = mean_low,
  error_upp = mean_upp,
  n_var = n,
  name_total = "Total",
  reorder = T,
  digits = 1,
  unit = "€"
)
```

## `make_surface()`

`make_surface()` permet de créer la représentation de différentes valeurs déja calculées en tant que surfaces - sous la forme de carrés. Il s'agit d'un graphique potentiellement intéressant si l'on veut représenter la taille des logements en m², par exemple. La fonction est purement graphique ; elle s'applique sur un dataframe de plusieurs lignes comprenant les modalités/groupes à comparer (argument `var`) et la valeur pour chacun d'eux (`value`). La fonction est donc idéalement applicable au dataframe `tab` produit par `central_group()`. Notre package `fonctionr` étant destiné à l'analyse inférentielle, les bornes supérieures et inférieures des intervalles de confiance peuvent être indiquées (`error_low` et `error_upp`) ; elles sont alors affichées sur le graphique d'une manière originale, comme carrés en pointillés autour de la valeur dans l'échantillon.

```{r}
eusilc$pl030_rec <- NA
eusilc$pl030_rec[eusilc$pl030 == "1"] <- "Working full time"
eusilc$pl030_rec[eusilc$pl030 == "2"] <- "Working part time"
eusilc$pl030_rec[eusilc$pl030 == "3"] <- "Unemployed"
eusilc$pl030_rec[eusilc$pl030 == "4"] <- "Student"
eusilc$pl030_rec[eusilc$pl030 == "5"] <- "Retired"
eusilc$pl030_rec[eusilc$pl030 == "6"] <- "Permanently disabled"
eusilc$pl030_rec[eusilc$pl030 == "7"] <- "Fulfilling domestic tasks"

eusilc_mean <- mean_group(eusilc,
  group = pl030_rec,
  quanti_exp = py010n + py050n + py090n + py100n + py110n + py120n + py130n + py140n,
  filter_exp = !pl030_rec %in% c("Student", "Fulfilling domestic tasks"),
  weights = rb050
)
```

```{r}
eusilc_mean$tab %>%
  filter(pl030_rec != "Total") %>%
  make_surface(
    var = pl030_rec,
    value = mean,
    error_low = mean_low,
    error_upp = mean_upp,
    reorder = T,
    show_ci = T,
    wrap_width_lab = 15,
    unit = "€",
    title = "Mean of monthly equivalised income in household by socio-economic status",
    subtitle = "Example with austrian SILC data from 'laeken' package"
  )
```
