---
title: "Overview of functionr functions"
---

```{r, include = FALSE}
knitr::opts_chunk$set(
  collapse = TRUE,
  comment = "#>"
)
```

```{r setup, echo=FALSE, eval=FALSE}
library(fonctionr)
```

# Introduction : l'objectif général du Package et des différentes fonctions

L'objectif de fonctionr est de faciliter grandement l'analyse des données issues de sondages complexes, en particulier pour la description de variables et le croisement bivariés.

Plusieurs package permettent traiter des données issues de sondages complexes, c'est en particulier le cas de survey qui permet de réaliser des analyses de estimations sur base de ce type de données et de srvyr qui permet d'appliquer les verbes de dplyr à des sondages complexes, mais aucun de ces deux packages ne permet de réaliser des graphiques prêts à la publications, et ils ne permettent pas de réaliser dans une seule fonction à la fois des estimations d'indicateurs et des tests statistiques.

fonctionr se base sur ces deux packages et sur ggplot2 pour faciliter grandement le travail du chercheur en produisant directement en une seule fonction (pour chaque type de variable ou de croisement entre variable) : un tableau de résultat avec les indicateurs, les effectifs et leurs intervalles de confiance ; un graphique prêt à être publié et le plus souvent un test statistique le plus approprié au croisement étudié. Il est aussi possible de directement exporter ces trois résultats dans un fichier xlsx.

La suite de ce manuel se déroule de la manière suivante. Dans un premier temps on décrira les différentes fonctions, ce qu'elles produisent et dans quels cas elles peuvent être utilisées. Dans un deuxième temps, on présente un tableau récapitulatif des arguments. En effet, de nombreux arguments revenant dans plusieurs fonctions, il est plus facile de présenter la structure globale de ceux-ci que de se répéter dans chaque fonction. Les arguments peuvent aussi être classés en différents type, ce qui permet d'aborder successivement certaines. Ainsi, nous aborderons successivement :

-   la question du type de base de données utilisées;

-   les arguments obligatoires qui reprennent, par exemple les variables décrites;

-   Les arguments facultatifs mais qui ont une influence sur les calculs, par exemple la possibilité d'introduire des facettes ou de filtrer les données

-   Les arguments esthétiques qui influencent uniquement le graphique, par exemple les polices, les couleurs ou les légendes à insérer dans le graphique.

# L'objectif des différentes fonctions

## distrib_discrete() pour décrire la distribution d'une variable qualitative

distrib_discrete(), avec distrib_d() comme alias, a comme objectif de permettre la distribution de la fréquence des différentes modalités d'une variables qualitative. L'exemple ci-dessous montre la distribution des fréquences des différents statuts socio-économiques. Dans l'exemple ci-dessous[^1], la fonction distrib_d() décrit la distribution de la variable pl030_rec dans le dataframe eusilc, avec une le poids rb050, et produit une liste comprenant un graphique, un tableau et un test statistique.

[^1]: Précisons que dans cet exemple simple, il n'y a pas de plan de sondage qui est mentionné. Seule la variable de pondération est introduite. Nous aborderons ce point ultérieurement.

-   Le graphique "graph" permet une visualisation facile et directement utilisable dans une publication de la distribution des fréquences avec des intervalle de confiance. Il s'agit d'un objet de ggplot2 qui peut donc aussi être modifié par la suite.

-   Le tableau "tab" reprend les chiffres sur base desquels le graphique est construit. Les différentes colonnes reprennent respectivement : le nom de la modalité (pl030_rec), l'estimation de la proportion de la population appartenant à la modalité (prop), les bornes inférieure (prop_low) et supérieure (prop_upp) de l'intervalle de confiance de cette estimation à un niveau de confiance de 95%, le nombre de personnes dans l'échantillon appartenant à la modalité (n_sample), l'estimation du nombre de personnes dans la population appartenant à la modalité (n_weighted), et les bornes inférieure (n_weighted_low) et supérieure (n_weighted_upp) de l'intervalle de confiance de cette estimation à un niveau de confiance de 95%.

-   Le résultat du test statistique "test.stat". Il s'ait du khi2 d'adéquation. Ce test est réalisé avec comme hypothèse nulle, la répartition de la population selon le vecteur mentionné dans probs, c'est-à-dire, ici, 20% de travailleurs à temps plein, 15% de travailleurs à temps partiel, 10% de chômeurs, 10% d'étudiants, 25% de pensionnés, 10% de personnes en incapacité permanente de travail et 10% de personnes au foyer. Si aucun vecteur n'était mentionné dans probs, aucun test n'aurait été effectué. Si le vecteur n'avait pas une somme de 1, il aurait été ajusté pour avoir une telle somme. Notons aussi que la p valeur du test est aussi mentionnée sur le graphique.

```{r}
# Loading of data
data(eusilc, package = "laeken")

# Recoding eusilc$pl030 into eusilc$pl030_rec
eusilc$pl030_rec <- NA
eusilc$pl030_rec[eusilc$pl030 == "1"] <- "Working full time"
eusilc$pl030_rec[eusilc$pl030 == "2"] <- "Working part time"
eusilc$pl030_rec[eusilc$pl030 == "3"] <- "Unemployed"
eusilc$pl030_rec[eusilc$pl030 == "4"] <- "Student"
eusilc$pl030_rec[eusilc$pl030 == "5"] <- "Retired"
eusilc$pl030_rec[eusilc$pl030 == "6"] <- "Permanently disabled"
eusilc$pl030_rec[eusilc$pl030 == "7"] <- "Fulfilling domestic tasks"

# Computation, taking sample design into account
library(fonctionr)
eusilc_dist_d <- distrib_d(
data = eusilc,
weight = rb050,
quali_var = pl030_rec,
probs = c(.2,.15,.1,.1,.25,.1,.1),
title = "Distribution of socio-economic status",
subtitle = "Example with austrian SILC data from 'laeken' package"
)
eusilc_dist_d$graph
eusilc_dist_d$tab
eusilc_dist_d$test.stat

```

## distrib_group_discrete() pour décrire la distribution d'une variable qualitative selon des groupes (une autre variable qualitative)

distrib_group_discrete(), avec distrib_group_d() comme alias, a comme objectif de permettre la distribution de la fréquence des différentes modalités d'une variables qualitative selon une autre variable qualitative, que l'on peut considérer comme des groupes. L'exemple ci-dessous montre la distribution des fréquences des différents statuts socio-économiques selon la nationalité. Ainsi dans l'exemple, la fonction produit une liste comprenant un graphique, un tableau et un test statistique permettant de décrire la distribution de la variable pl030_rec selon la variable pb220a dans le dataframe eusilc, avec une le poids rb050,.

-   Le graphique "graph" permet une visualisation facile et directement utilisable dans une publication de la distribution des fréquences. Faut de représentation adéquate, les intervalles de confiance ne sont pas indiqués sur le graphique. Il s'agit d'un objet de ggplot2 qui peut donc aussi être modifié par la suite.

-   Le tableau "tab" reprend les chiffres sur base desquels le graphique est construit. Les différentes colonnes reprennent respectivement : la modalité de la variable du groupe (pb220a), la modalité de la variable d'intérêt (pl030_rec), l'estimation de la proportion de la population appartenant à la modalité de la variable d'intérêt dans le groupe (prop), les bornes inférieure (prop_low) et supérieure (prop_upp) de l'intervalle de confiance de cette estimation à un niveau de confiance de 95%, le nombre de personnes dans l'échantillon appartenant à la modalité de la variable d'intérêt au sein du groupe (n_sample), l'estimation du nombre de personnes dans la population appartenant à la modalité (n_weighted), et les bornes inférieure (n_weighted_low) et supérieure (n_weighted_upp) de l'intervalle de confiance de cette estimation à un niveau de confiance de 95%.

-   Le résultat du test statistique "test.stat". Il s'agit du khi2 khi2 de Pearson avec l'ajustement de Rao & Scott. Ce test est réalisé avec comme hypothèse nulle, le fait que les deux variables qualitatives (d'intérêt et de groupe) soient indépendantes statistiquement. Ce test prend en compte le plan d'échantillonnage complexe le cas échéant. Notons aussi que la p valeur du test est aussi mentionnée sur le graphique.

    ```{r}
    eusilc_dist_group_d <- distrib_group_d(eusilc,
                                     weight = rb050,
                                     group = pb220a,
                                     quali_var = pl030_rec,
                                     title = "Distribution of socio-economic status according to nationality",
                                     subtitle = "Example with austrian SILC data from 'laeken' package"
                                     )
    eusilc_dist_group_d$graph
    eusilc_dist_group_d$tab
    eusilc_dist_group_d$test.stat

    ```

## prop_group() pour décrire les variations d'une proportion selon des groupes

prop_group() a comme objectif de permettre de comparer la distribution d'une variable dichotomitique (c'est-à-dire une proportion) selon une variable qualitative qu'on peut considérer comme des groupes. L'exemple ci-dessous montre la proportion d'individus qui bénéficient d'une allocation de chômage selon les différents statuts socio-économiques. Dans l'exemple, la fonction produit une liste comprenant un graphique, un tableau et un test statistique comparant la part de personnes percevant une allocation de chômage (py090n \> 0) selon la variable pl030_rec dans le dataframe eusilc, avec le poids rb050.

-   Le graphique "graph" permet une visualisation facile et directement utilisable dans une publication de la distribution des proportions avec des intervalle de confiance. Il s'agit d'un objet de ggplot2 qui peut donc aussi être modifié par la suite. Le graphique comprend aussi une barre "total" reprenant l'estimation de la proportion pour l'ensemble de la population.

-   Le tableau "tab" reprend les chiffres sur base desquels le graphique est construit. Les différentes colonnes reprennent respectivement : la modalité de la variable du groupe (pl030_rec), l'estimation de la proportion de la population répondant au critère repris selon le groupe (prop), les bornes inférieure (prop_low) et supérieure (prop_upp) de l'intervalle de confiance de cette estimation à un niveau de confiance de 95%, le nombre de personnes dans l'échantillon appartenant à la modalité de la variable d'intérêt au sein du groupe (n_sample), l'estimation du nombre de personnes dans la population pour lesquelles le critère de proportion est vérifié (n_true_weighted), et les bornes inférieure (n_true_weighted_low) et supérieure (n_true_weighted_upp) de l'intervalle de confiance de cette estimation à un niveau de confiance de 95%, l'estimation du nombre total de personnes dans la population pour lesquelles les données sont valides[^2] (n_tot_weighted), et les bornes inférieure (n_tot_weighted_low) et supérieure (n_tot_weighted_upp) de l'intervalle de confiance de cette estimation à un niveau de confiance de 95%. On y retrouve aussi une ligne avec toute ces informations pour le total.

-   Le résultat du test statistique "test.stat". Il s'agit du khi2 de Pearson avec l'ajustement de Rao & Scott. Ce test est réalisé avec comme hypothèse nulle, le fait que les deux variables qualitatives (la variable dichotomique et de groupe) soient indépendantes statistiquement. Ce test prend en compte le plan d'échantillonnage complexe le cas échéant. Notons aussi que la p valeur du test est aussi mentionnée sur le graphique.

    ```{r}
    eusilc_prop <- prop_group(eusilc,
                              group = pl030_rec,
                              prop_exp = py090n > 0,
                              weight = rb050,
                              title = "% of ind. receiving unemployment benefits in their hh by soc.-eco. stat.",
                              subtitle = "Example with austrian SILC data from 'laeken' package"
    )
    eusilc_prop$graph
    eusilc_prop$tab
    eusilc_prop$test.stat

    ```

[^2]: Les personnes exclues, parce que, par exemple, la variable dichotomique prend une valeur de NA et que l'on a décidé de ne pas les prendre en compte, ne sont pas reprises dans n_tot_weighted de manière à ce que le ratio entre n_true_weighted et n_tot_weighted soit égal à prop.

## mean_group() pour décrire les variations d'une moyenne selon des groupes

mean_group() a comme objectif de permettre de comparer la moyenne d'une variable quantitative selon une variable qualitative qu'on peut considérer comme des groupes. L'exemple ci-dessous montre le revenu équivalent mensuel moyen selon les différents statuts socio-économiques. Ainsi dans l'exemple, la fonction produit une liste comprenant un graphique, un tableau et un test statistique comparant le revenu équivalent mensuel moyen selon la variable pl030_rec dans le dataframe eusilc, avec le poids rb050. En réalité mean_group est un alias de central_group(), mais avec l'argument type = "mean".

-   Le graphique "graph" permet une visualisation facile et directement utilisable dans une publication de la distribution des moyennes avec des intervalle de confiance. Il s'agit d'un objet de ggplot2 qui peut donc aussi être modifié par la suite. Le graphique comprend aussi une barre "total" reprenant l'estimation de la valeur moyenne pour l'ensemble de la population.

-   Le tableau "tab" reprend les chiffres sur base desquels le graphique est construit. Les différentes colonnes reprennent respectivement : la modalité de la variable du groupe (pl030_rec), l'estimation de la moyenne du revenu équivalent selon le groupe (mean), les bornes inférieure (mean_low) et supérieure (mean_upp) de l'intervalle de confiance de cette estimation à un niveau de confiance de 95%, le nombre de personnes dans l'échantillon appartenant à la modalité de la variable d'intérêt au sein du groupe (n_sample), l'estimation du nombre de personnes dans la population pour chaque groupe (n_weighted), et les bornes inférieure (n_weighted_low) et supérieure (n_weighted_upp) de l'intervalle de confiance de cette estimation à un niveau de confiance de 95%. On y retrouve aussi une ligne avec toute ces informations pour le total.

-   Le résultat du test statistique "test.stat". Il s'agit du test de Wald. Ce test est réalisé avec comme hypothèse nulle, le fait que les coefficients d'une régression linéaire de la variable qualitative (les groupes) sur la variable quantitative soient nuls (**A VERIFIER**). Ce test prend en compte le plan d'échantillonnage complexe le cas échéant. Notons aussi que la p valeur du test est aussi mentionnée sur le graphique.

```{r}

eusilc_mean <- mean_group(eusilc,
                          group = pl030_rec,   
                          quanti_exp = eqIncome / 12,
                          weight = rb050,
                          title = "Mean of equivalised income in household by socio-economic status",
                          subtitle = "Example with austrian SILC data from 'laeken' package")
eusilc_mean$graph
eusilc_mean$tab
eusilc_mean$test.stat

```

## median_group() pour décrire les variations d'une moyenne selon des groupes

median_group() a comme objectif de permettre de comparer la médiane d'une variable quantitative selon une variable qualitative qu'on peut considérer comme des groupes. L'exemple ci-dessous montre le revenu équivalent mensuel median selon les différents statuts socio-économiques. Ainsi dans l'exemple, la fonction produit une liste comprenant un graphique, un tableau et un test statistique comparant le revenu équivalent mensuel median selon la variable pl030_rec dans le dataframe eusilc, avec le poids rb050. En réalité median_group est un alias de central_group(), mais avec l'argument type = "median".

-   Le graphique "graph" permet une visualisation facile et directement utilisable dans une publication de la distribution des medianes avec des intervalle de confiance. Il s'agit d'un objet de ggplot2 qui peut donc aussi être modifié par la suite. Le graphique comprend aussi une barre "total" reprenant l'estimation de la valeur médiane pour l'ensemble de la population.

-   Le tableau "tab" reprend les chiffres sur base desquels le graphique est construit. Les différentes colonnes reprennent respectivement : la modalité de la variable du groupe (pl030_rec), l'estimation de la medianne du revenu équivalent selon le groupe (median), les bornes inférieure (median_low) et supérieure (median_upp) de l'intervalle de confiance de cette estimation à un niveau de confiance de 95%, le nombre de personnes dans l'échantillon appartenant à la modalité de la variable d'intérêt au sein du groupe (n_sample), l'estimation du nombre de personnes dans la population pour chaque groupe (n_weighted), et les bornes inférieure (n_weighted_low) et supérieure (n_weighted_upp) de l'intervalle de confiance de cette estimation à un niveau de confiance de 95%. On y retrouve aussi une ligne avec toute ces informations pour le total. **EXPLIQUER l'ESTIMATION DES IC POUR MEDIAN**

-   Le résultat du test statistique "test.stat". Il s'agit du test de Kruskal Wallis. **EXPLIQUER? NE FAUDRAIT-IL PAS UTILESER PLUTOT LE TEST DU MEDIAN PROPOSE PAR SURVEY svyranktest(test = "median")?** Ce test prend en compte le plan d'échantillonnage complexe le cas échéant. Notons aussi que la p valeur du test est aussi mentionnée sur le graphique.

```{r}

eusilc_median <- median_group(eusilc,
                          group = pl030_rec,   
                          quanti_exp = eqIncome / 12,
                          weight = rb050,
                          title = "Median of equivalised income in household by socio-economic status",
                          subtitle = "Example with austrian SILC data from 'laeken' package")
eusilc_median$graph
eusilc_median$tab
eusilc_median$test.stat
```

## many_prop() pour décrire en même temps plusieurs proportions

many_prop() a comme objectif de permettre d'estimer simultanément plusieurs proportions. L'exemple ci-dessous montre ainsi la proportion de travailleurs et d'autrichiens. Ainsi dans l'exemple, la fonction produit une liste comprenant un graphique et un tableau reprenant ces deux proportions. Bien que l'exemple repris ici semble quelque peu artificiel, l'intérêt de cette fonction est de visualiser rapidement un nombre important de proportions, par exemple dans l'accès à certains items. Il a aussi plus d'intérêt quand on y intègre une variable de facet (voir ci-dessous). Il s'agit d'un alias de many_val, avec type = "prop". Pour des raisons évidents, cette fonction ne calcule aucun test statistique.

-   Le graphique "graph" permet une visualisation facile et directement utilisable dans une publication des différentes avec des intervalle de confiance. Il s'agit d'un objet de ggplot2 qui peut donc aussi être modifié par la suite.

-   Le tableau "tab" reprend les chiffres sur base desquels le graphique est construit. Le tableau "tab" reprend les chiffres sur base desquels le graphique est construit. Les différentes colonnes reprennent respectivement : le nom de la proportion (list_col), l'estimation de cette proportion pour la variable (prop), les bornes inférieure (prop_low) et supérieure (prop_upp) de l'intervalle de confiance de cette estimation à un niveau de confiance de 95%, le nombre de personnes dans l'échantillon appartenant à la modalité de la variable d'intérêt au sein du groupe (n_sample), l'estimation du nombre de personnes dans la population (n_weighted), et les bornes inférieure (n_weighted_low) et supérieure (n_weighted_upp) de l'intervalle de confiance de cette estimation à un niveau de confiance de 95%.

    ```{r}

    # Recoding variables
    eusilc$worker <- 0
    eusilc$worker[eusilc$pl030 == "1"]<-1
    eusilc$worker[eusilc$pl030 == "2"]<-1
    eusilc$austrian<-0
    eusilc$austrian[eusilc$pb220a == "AT"]<-1

    # Computation, taking sample design into account
    eusilc_many_prop <- many_prop(eusilc,
                                  list_vars = c(worker,austrian),
                                  list_vars_lab = c("% of workers","% of Austrian"),
                                  strata = db040,
                                  ids = db030,
                                  weight = rb050,
                                  title = "Proportion of workers and Autrian",
    subtitle = "Example with austrian SILC data from 'laeken' package"
    )
    eusilc_many_prop$graph
    eusilc_many_prop$tab
    ```

## many_mean() pour décrire en même temps plusieurs proportions

many_mean() a comme objectif de permettre d'estimer simultanément plusieurs moyennes. Il s'agit d'un alias de many_val, avec type = "mean". Pour des raisons évidents, cette fonction ne calcule aucun test statistique.

-   Le graphique "graph" permet une visualisation facile et directement utilisable dans une publication des différentes avec des intervalle de confiance. Il s'agit d'un objet de ggplot2 qui peut donc aussi être modifié par la suite.

-   Le tableau "tab" reprend les chiffres sur base desquels le graphique est construit. Le tableau "tab" reprend les chiffres sur base desquels le graphique est construit. Les différentes colonnes reprennent respectivement : le nom de la proportion (list_col), l'estimation de la moyenne pour la variable (mean), les bornes inférieure (mean_low) et supérieure (mean_upp) de l'intervalle de confiance de cette estimation à un niveau de confiance de 95%, le nombre de personnes dans l'échantillon appartenant à la modalité de la variable d'intérêt au sein du groupe (n_sample), l'estimation du nombre de personnes dans la population (n_weighted), et les bornes inférieure (n_weighted_low) et supérieure (n_weighted_upp) de l'intervalle de confiance de cette estimation à un niveau de confiance de 95%.

    ```{r}


    # Computation, taking sample design into account
    eusilc_many_mean <- many_mean(eusilc,
                                  list_vars = c(py010n, py050n, py090n),
                                  list_vars_lab = c("salaires","revenus d'une activité indépendant","allocation de chômage"),
                                  weight = rb050,
                                  title = "Income from wage, independant worker and unemployement benefits",
    subtitle = "Example with austrian SILC data from 'laeken' package"
    )
    eusilc_many_mean$graph
    eusilc_many_mean$tab
    ```

## many_median() pour décrire en même temps plusieurs proportions

many_median() a comme objectif de permettre d'estimer simultanément plusieurs medianes. Il s'agit d'un alias de many_val, avec type = "median". Pour des raisons évidents, cette fonction ne calcule aucun test statistique.

-   Le graphique "graph" permet une visualisation facile et directement utilisable dans une publication des différentes avec des intervalle de confiance. Il s'agit d'un objet de ggplot2 qui peut donc aussi être modifié par la suite.

-   Le tableau "tab" reprend les chiffres sur base desquels le graphique est construit. Le tableau "tab" reprend les chiffres sur base desquels le graphique est construit. Les différentes colonnes reprennent respectivement : le nom de la proportion (list_col), l'estimation de la moyenne pour la variable (mean), les bornes inférieure (mean_low) et supérieure (mean_upp) de l'intervalle de confiance de cette estimation à un niveau de confiance de 95%, le nombre de personnes dans l'échantillon appartenant à la modalité de la variable d'intérêt au sein du groupe (n_sample), l'estimation du nombre de personnes dans la population (n_weighted), et les bornes inférieure (n_weighted_low) et supérieure (n_weighted_upp) de l'intervalle de confiance de cette estimation à un niveau de confiance de 95%.

    ```{r}

    # Computation, taking sample design into account
    eusilc_many_median <- many_median(eusilc,
                                  list_vars = c(py010n, py050n, py090n),
                                  list_vars_lab = c("salaires","revenus d'une activité indépendant","allocation de chômage"),
                                  weight = rb050,
                                  title = "Income from wage, independant worker and unemployement benefits",
    subtitle = "Example with austrian SILC data from 'laeken' package"
    )
    eusilc_many_median$graph
    eusilc_many_median$tab
    ```

## many_prop_group() pour décrire en même temps plusieurs proportions selon des groupes

## many_mean_group() pour décrire en même temps plusieurs moyenne selon des groupes

## many_median_group() pour décrire en même temps plusieurs médianes selon des groupes

## esth_graph() pour réaliser un graphique reprenant la même esthétique que les autres fonction à partir d'un tableau de résultat

## theme_fonctionr() pour appliquer le thème de fonctionr à des graphiques de ggplot2

## pivot_longer_suvey()

# Le tableau récapitulait des arguments

intro : même structure avec des argument revenant à chaque fois. Ex. l'argument group revient dans toutes les fonctions qui comparent des groupes. Mais certains arguments diffèrent.

TABLEAU

Pour des raisons pédagogiques, les arguments sont abordés succèssivement par types : la base de données, les arguments indispensables, les arguments ayant une influence sur les calculs, les arguments esthétiques,

# Les arguments liés à la base de données utilisée

différents formats.

# Les arguments indispensables

## expressions et variables

# Les arguments ayant une influence sur les résultats

## expressions et variables, le retour

## Le traitement des NA

## prop_method

# Les arguments esthétiques

## Ce qu'on montre ou non dans le graphique

## L'esthétique graphique

## L'esthétique des chiffres

## L'esthétique des lettres

## Les labels (y compris des variables dans les fonctions many)

# L'export au format xlsx
