---
title: "Couleurs pour l'Observatoire de la Santé et du Social"
---

```{r, include = FALSE}
knitr::opts_chunk$set(
  collapse = TRUE,
  comment = "#>",
  message = FALSE,
  warning = FALSE,
  out.width = "100%"
)
```

```{r setup, echo=FALSE}
library(fonctionr)

load_and_active_fonts()

print.palette <- function(x, lab, font = "Gotham Narrow") {
  n <- length(x)
  old <- par(mar = c(0.5, 0.5, 0.5, 0.5))
  on.exit(par(old))
  
  image(1:n, 1, as.matrix(1:n), col = x,
        ylab = "", xaxt = "n", yaxt = "n", bty = "n")
  
  rect(0, 0.92, n + 1, 1.08, col = rgb(1, 1, 1, 0.8), border = NA)
  text((n + 1) / 2, 1, labels = lab, cex = 2.5, family = font)
}

# Loading of data
data(eusilc, package = "laeken")

# Recoding eusilc$pl030 into eusilc$pl030_rec
eusilc$pl030_rec <- NA
eusilc$pl030_rec[eusilc$pl030 == "1"] <- "Working full time"
eusilc$pl030_rec[eusilc$pl030 == "2"] <- "Working part time"
eusilc$pl030_rec[eusilc$pl030 == "3"] <- "Unemployed"
eusilc$pl030_rec[eusilc$pl030 == "4"] <- "Student"
eusilc$pl030_rec[eusilc$pl030 == "5"] <- "Retired"
eusilc$pl030_rec[eusilc$pl030 == "6"] <- "Permanently disabled"
eusilc$pl030_rec[eusilc$pl030 == "7"] <- "Fulfilling domestic tasks"
```

Nous avons créé des palettes spécifiques pour les chercheurs de l'Observatoire de la Santé et du Social. Celles-ci suivent le code couleur de [Vivalis](https://www.vivalis.brussels), et ont été pensées pour différentes utilisations.

# Utilisation

Pour utiliser ces palettes dans les différentes fonctions de `fonctionr`, il suffit d'indiquer celle de votre préférence (les noms des palettes de couleur sont listés plus loin sur cette page) dans l'argument `pal` :

```{r}
test_palette_OBSS <- distrib_group_d(
  eusilc,
  group = db040,
  quali_var = pl030_rec,
  weights = rb050,
  font = "Gotham Narrow",
  pal = "OBSS",
  title = "Distribution of socio-economic status according to region",
  ylab = "",
  legend_lab = "Status",
  caption = "Bron : EU-SILC",
)
```

```{r}
test_palette_OBSS$graph
```

Les codes hexadécimaux des différentes palettes peuvent aussi être appelés avec la fonction `official_pal()`, pour les utiliser à l'extérieur de `fonctionr`. L'argument `n` permet d'indiquer combien de couleurs sont nécessaires, et la fonction s'occupe de créer automatiquement un dégradé comprenant ce nombre de couleurs :

```{r}
official_pal(inst = "OBSS", n = 8)
```

Il est possible de connaître toutes les palettes disponibles en exécutant la fonction `official_pal()` avec comme argument `list_pal_names = T` :

```{r}
official_pal(list_pal_names = T)
```

# Les palettes

## Palettes qualitatives

```{r, echo=FALSE}
print.palette(official_pal("OBSS", 8), lab = "OBSS")
print.palette(official_pal("OBSS_alt1", 8), lab = "OBSS_alt1")
print.palette(official_pal("OBSS_alt2", 7), lab = "OBSS_alt2")
print.palette(official_pal("OBSS_Calm", 8), lab = "OBSS_Calm")
print.palette(official_pal("OBSS_Relax", 7), lab = "OBSS_Relax")
print.palette(official_pal("OBSS_ReYeGr", 7), lab = "OBSS_ReYeGr")
print.palette(official_pal("OBSS_GrBlPu", 7), lab = "OBSS_GrBlPu")
```

## Palettes continues

```{r, echo=FALSE}
print.palette(official_pal("OBSS_Candy", 8), lab = "OBSS_Candy")
print.palette(official_pal("OBSS_Greens", 8), lab = "OBSS_Greens")
print.palette(official_pal("OBSS_Sunset", 8), lab = "OBSS_Sunset")
print.palette(official_pal("OBSS_Blues", 8), lab = "OBSS_Blues")
```

## Palettes divergentes

### Avec un point central

*Attention, ces palettes n'affichent le point central que si le nombre de couleur est impair !*

```{r, echo=FALSE}
print.palette(official_pal("OBSS_div_mid1", 7), lab = "OBSS_div_mid1")
print.palette(official_pal("OBSS_div_mid2", 7), lab = "OBSS_div_mid2")
print.palette(official_pal("OBSS_div_mid3", 7), lab = "OBSS_div_mid3")
```

### Sans point central

*Attention, ces palettes ne sont symétriques que si le nombre de couleur est pair !*

```{r, echo=FALSE}
print.palette(official_pal("OBSS_div_bi1", 8), lab = "OBSS_div_bi1")
print.palette(official_pal("OBSS_div_bi2", 8), lab = "OBSS_div_bi2")
print.palette(official_pal("OBSS_div_bi3", 8), lab = "OBSS_div_bi3")
```

## Palettes avec emphase

Il s'agit de palettes de couleur mettant en opposition la première, ou les deux premières catégories, avec toutes les autres :

```{r, echo=FALSE}
print.palette(official_pal("OBSS_highlight1", 8), lab = "OBSS_highlight1")
print.palette(official_pal("OBSS_highlight2", 6), lab = "OBSS_highlight2")
print.palette(official_pal("OBSS_highlight3", 6), lab = "OBSS_highlight3")
```

## Palettes d'autres institutions

```{r, echo=FALSE}
print.palette(official_pal("IBSA", 4), lab = "IBSA")
print.palette(official_pal("ULB", 6), lab = "ULB")
```

# Altération des palettes

Il est possible de désaturer, éclaircir ou foncer les palettes, avec les arguments `desaturate`, `lighten` et `darken`, à la fois dans les fonctions de description de données de `fonctionr` et dans la fonction `official_pal()`.

```{r}
official_pal("OBSS", 8)
```

```{r, echo=FALSE}
print.palette(official_pal("OBSS", 8), lab = "OBSS")
```

```{r}
official_pal("OBSS", 8, desaturate = .5)
```

```{r, echo=FALSE}
print.palette(official_pal("OBSS", 8, desaturate = .5), lab = "OBSS (avec désaturation)")
```

```{r}
official_pal("OBSS", 8, lighten = .5)
```

```{r, echo=FALSE}
print.palette(official_pal("OBSS", 8, lighten = .5), lab = "OBSS (avec éclaircissement)")
```

```{r}
official_pal("OBSS", 8, darken = .5)
```

```{r, echo=FALSE}
print.palette(official_pal("OBSS", 8, darken = .5), lab = "OBSS (plus foncé)")
```
