---
title: "Couleurs pour l'Observatoire de la Santé et du Social"
---

```{r, include = FALSE}
knitr::opts_chunk$set(
  collapse = TRUE,
  comment = "#>",
  message = FALSE,
  warning = FALSE,
  out.width = "100%"
)
```

```{r setup, echo=FALSE}
library(fonctionr)

# Loading of data
data(eusilc, package = "laeken")

# Recoding eusilc$pl030 into eusilc$pl030_rec
eusilc$pl030_rec <- NA
eusilc$pl030_rec[eusilc$pl030 == "1"] <- "Working full time"
eusilc$pl030_rec[eusilc$pl030 == "2"] <- "Working part time"
eusilc$pl030_rec[eusilc$pl030 == "3"] <- "Unemployed"
eusilc$pl030_rec[eusilc$pl030 == "4"] <- "Student"
eusilc$pl030_rec[eusilc$pl030 == "5"] <- "Retired"
eusilc$pl030_rec[eusilc$pl030 == "6"] <- "Permanently disabled"
eusilc$pl030_rec[eusilc$pl030 == "7"] <- "Fulfilling domestic tasks"
```

Nous avons créé des palettes spécifiques pour les chercheurs de l'Observatoire de la Santé et du Social. Celles-ci suivent le code couleur de [Vivalis](https://www.vivalis.brussels), et ont été pensées pour différentes utilisations.

# Utilisation

Pour utiliser ces palettes dans les différentes fonctions de `fonctionr`, il suffit d'indiquer celle de votre préférence (les noms des palettes de couleur sont listés plus loin sur cette page) dans l'argument `pal` :

```{r}
test_palette_OBSS <- distrib_group_d(
  eusilc,
  group = db040,
  quali_var = pl030_rec,
  weights = rb050,
  font = "Gotham Narrow",
  pal = "OBSS",
  title = "Distribution of socio-economic status according to region",
  ylab = "",
  legend_lab = "Status",
  caption = "Bron : EU-SILC",
)
```

```{r}
test_palette_OBSS$graph
```

Les codes hexadécimaux des différentes palettes peuvent aussi être appelés avec la fonction `official_pal()`, pour les utiliser à l'extérieur de `fonctionr`. L'argument `n` permet d'indiquer combien de couleurs sont nécessaires, et la fonction s'occupe de créer automatiquement un dégradé comprenant ce nombre de couleurs. L'argument `show_pal = T` permet quant à lui d'afficher graphiquement les palettes.

```{r}
official_pal(inst = "OBSS", n = 8)
official_pal(inst = "OBSS", n = 8, show_pal = T)
```

Il est également possible de connaître toutes les palettes disponibles en exécutant la fonction `official_pal()` avec comme argument `list_pal_names = T` :

```{r}
official_pal(list_pal_names = T)
```

# Les palettes

## Palettes qualitatives

```{r}
official_pal("OBSS", 8, show_pal = T)
official_pal("OBSS_alt1", 8, show_pal = T)
official_pal("OBSS_alt2", 7, show_pal = T)
official_pal("OBSS_Calm", 8, show_pal = T)
official_pal("OBSS_Relax", 7, show_pal = T)
official_pal("OBSS_ReYeGr", 7, show_pal = T)
official_pal("OBSS_GrBlPu", 7, show_pal = T)
```

## Palettes continues

```{r}
official_pal("OBSS_Candy", 8, show_pal = T)
official_pal("OBSS_Greens", 8, show_pal = T)
official_pal("OBSS_Sunset", 8, show_pal = T)
official_pal("OBSS_Blues", 8, show_pal = T)
```

## Palettes divergentes

### Avec un point central

*Attention, ces palettes n'affichent le point central que si le nombre de couleur est impair !*

```{r}
official_pal("OBSS_div_mid1", 7, show_pal = T)
official_pal("OBSS_div_mid2", 7, show_pal = T)
official_pal("OBSS_div_mid3", 7, show_pal = T)
```

### Sans point central

*Attention, ces palettes ne sont symétriques que si le nombre de couleur est pair !*

```{r}
official_pal("OBSS_div_bi1", 8, show_pal = T)
official_pal("OBSS_div_bi2", 8, show_pal = T)
official_pal("OBSS_div_bi3", 8, show_pal = T)
```

## Palettes avec emphase

Il s'agit de palettes de couleur mettant en opposition la première, ou les deux premières catégories, avec toutes les autres :

```{r}
official_pal("OBSS_highlight1", 8, show_pal = T)
official_pal("OBSS_highlight2", 6, show_pal = T)
official_pal("OBSS_highlight3", 6, show_pal = T)
```

## Palettes d'autres institutions

```{r}
official_pal("IBSA", 4, show_pal = T)
official_pal("ULB", 6, show_pal = T)
```

# Altération des palettes

Il est possible de désaturer, éclaircir ou foncer les palettes, avec les arguments `desaturate`, `lighten` et `darken`, à la fois dans les fonctions de description de données de `fonctionr` et dans la fonction `official_pal()`.

```{r}
official_pal("OBSS", 8, show_pal = T)
```

```{r}
official_pal("OBSS", 8, desaturate = .5, show_pal = T)
```

```{r}
official_pal("OBSS", 8, lighten = .5, show_pal = T)
```

```{r}
official_pal("OBSS", 8, darken = .5, show_pal = T)
```

# Exemples de graphiques

```{r}
distrib_income_2 <- distrib_group_c(
  eusilc,
  db040,
  (py010n + py050n) / 12,
  filter_exp = pl030 == 2,
  limits = c(-500, 3000),
  show_mid_point = F,
  show_value = F,
  show_ci_errorbar = F,
  show_moustache = F,
  pal = official_pal(inst = "OBSS_Blues", n = 2, direction = -1),
  alpha = .8,
  title = "Income from wage, part time workers by region"
)

distrib_income_2$graph
```

```{r}
eusilc_many_mean_group <- many_mean_group(
  eusilc,
  group = rb090,
  list_vars = c(py010n, py050n, py090n),
  list_vars_lab = c("salaires", "revenus d'une activité indépendant", "allocation de chômage"),
  weights = rb050,
  pal = "OBSS_GrBlPu",
  unit = "€",
  title = "Income from wage, independant worker and unemployement benefits by sex"
  )

eusilc_many_mean_group$graph
```

```{r}
eusilc_dist_group_d <- distrib_group_d(
  eusilc,
  group = db040,
  quali_var = pl030_rec,
  na.rm.var = F,
  facet = rb090,
  filter_exp = age > 12,
  weights = rb050,
  pal = "OBSS_alt2",
  title = "Distribution of socio-economic status according to region and gender",
  desaturate = .05,
  lighten = .05
  )

eusilc_dist_group_d$graph
```

```{r}
eusilc_prop_sub_group <- prop_group(
  eusilc,
  group = rb090,
  prop_exp = pl030_rec == "Working part time",
  group.fill = db040,
  weights = rb050,
  pal = "OBSS_ReYeGr",
  lighten = .1,
  title = "Proportion of individuals working part time by nationality and sex"
)

eusilc_prop_sub_group$graph
```

```{r}
medeq <- median(eusilc$eqIncome)

eusilc$eqIncome_quant <- cut(eusilc$eqIncome,
  include.lowest = TRUE,
  right = FALSE,
  dig.lab = 6,
  breaks = c(0, .5*medeq, .75*medeq, .9*medeq, 1.1*medeq, 1.25*medeq, 1.5*medeq, max(eusilc$eqIncome))
)

eusilc_med_group_d <- distrib_group_d(
  eusilc,
  group = pl030_rec,
  quali_var = eqIncome_quant,
  na.rm.var = F,
  facet = rb090,
  pal = "OBSS_div_mid3",
  direction = -1,
  title = "Distribution of equivalent income by status and sex",
  desaturate = .05,
  lighten = .05
  )

eusilc_med_group_d$graph
```
